【裁判字號】    99,審訴,949
【裁判日期】    991109
【裁判案由】    違反槍砲彈藥刀械管制條例
【裁判全文】
臺灣高雄地方法院刑事判決            99年度審訴字第949號
公  訴  人  臺灣高雄地方法院檢察署檢察官
被      告  甲○○
上列被告因違反槍砲彈藥刀械管制條例案件，經檢察官提起公訴
（98年度偵字第36682 號），嗣於本院準備程序中被告就被訴事
實為有罪之陳述，經本院告知簡式審判程序之旨，並聽取被告與
公訴人之意見後，合議庭裁定由受命法官獨任進行簡式審判程序
，判決如下：
    主  文
甲○○犯非法持有彈藥之主要組成零件罪，處有期徒刑玖月，併
科罰金新臺幣伍萬元，罰金如易服勞役，以新臺幣壹仟元折算壹
日。扣案之黑色火藥參包（驗前重量合計玖拾壹點捌公克），均
沒收。
    事  實
一、甲○○明知具有殺傷力之子彈係槍砲彈藥刀械管制條例所列
    管之管制物品，火藥係該條例所稱彈藥之主要組成零件，未
    經主管機關許可，均不得擅自持有，竟仍未經許可，基於持
    有具殺傷力子彈及彈藥主要組成零件之犯意，於民國98年12
    月3 日晚上10時許，在高雄市○○路六合夜市內，私下向「
    允泰玩具」公司某真實姓名、年籍不詳之成年店員，以每顆
    新臺幣（下同）100 元之價格購入子彈10顆（僅1 顆具有殺
    傷力）、每包2,000 元之價格購入黑色火藥1 包（嗣後自行
    分裝為3 小包），及每盒300 元之價格購得底火若干，而無
    故持有上開物品。嗣於98年12月6 日凌晨0 時46分許，在高
    雄縣橋頭鄉○○○路都會公園停車場附近，因形跡可疑為警
    盤查，在其背包內查獲上開子彈10顆（僅1 顆具有殺傷力）
    及經其分裝後之黑色火藥3 小包（驗前重量合計91.8公克）
    、底火3 小包（合計81顆），始悉上情。
二、案經高雄縣政府警察局岡山分局移送臺灣高雄地方法院檢察
    署檢察官偵查起訴。
    理  由
一、本件被告甲○○所犯係死刑、無期徒刑、最輕本刑為3 年以
    上有期徒刑以外之罪，其於準備程序中就被訴事實為有罪之
    陳述，經本院告知簡式審判程序之旨，並聽取公訴人及被告
    意見後，合議庭裁定由受命法官獨任進行簡式審判程序，合
    先敘明。
二、上揭犯罪事實業據被告於本院審理時坦承不諱，並有高雄縣
    政府警察局岡山分局98年12月6 日扣押筆錄（見警卷18至21
    頁），及扣案之上開物品可資佐證，而扣案之黑色火藥3 包
    ，經送請內政部警政署刑事局鑑驗結果，其中2 包經檢視均
    為銀灰色粉末和顆粒，驗前重量分別為69.9公克、18.3公克
    ，經採樣鑑定，檢出鋁粉、微量硫、硝酸鉀、過氯酸鉀等成
    分，另1 包經檢視為黑色粉末和顆粒，驗前重量3.6 公克（
    與上開2 包合計91.8公克），採樣鑑定檢出硫、硝酸鉀、過
    氯酸鉀等成分，認上開火藥3 包均係煙火類火藥成分，依內
    政部86年11月24日（86）台內警字第8670683 號之公告，均
    屬爆裂物之主要組成零件，有內政部警政署刑事警察局99年
    4 月22日刑偵五字第0990054031號鑑驗通知書暨檢附之99年
    3 月9 日刑鑑字第0990024567號鑑定書、內政部86年11月24
    日（86）台內警字第8670683 號公告之槍砲彈藥主要組成零
    件種類各1 份附卷可稽（見本院卷第22至24、63至63頁背面
    ）；扣案之非制式子彈10顆，經送內政部警政署鑑定結果，
    其中1 顆，由金屬彈殼組合直徑8.0 ±0.5mm 金屬彈頭而成
    ，試射後可擊發，具有殺傷力，其餘9 顆非制式子彈經試射
    結果，均認不具殺傷力，亦有內政部警政署刑事警察局99年
    2 月3 日刑鑑字第098018436 號鑑定書、99年7 月19日刑鑑
    字第0990092464號函各1 份在卷可憑（見偵卷第20至21頁背
    面、本院卷第50頁），綜上所述，足見被告上開任意性自白
    核與事實相符，得為認定被告犯罪之依據，從而，本件事證
    明確，被告上開犯行，堪以認定，應依法論科。
三、論罪科刑：
  (一)核被告所為，係犯槍砲彈藥刀械管制條例第12條第4 項之非
    法持有子彈罪、同條例第13條第4 項之非法持有彈藥之主要
    組成零件罪。被告一次購入上開子彈及火藥，係一行為觸犯
    數罪名，為想像競合犯，應依刑法第55條規定，從一重之非
    法持有彈藥之主要組成零件罪處斷。檢察官於起訴書雖未引
    用非法持有彈藥之主要組成零件之法條，惟已於起訴書犯罪
    事實欄載明被告持有黑色火藥3 包，而為警當場查扣之事實
    ，且與前開非法持有子彈部分，具有想像競合犯之裁判上一
    罪關係，應為起訴效力所及，檢察官亦當庭補充：被告另涉
    犯槍砲彈藥刀械管制條例第13條第4 項罪嫌，與同條例第12
    條第4 項之罪嫌為想像競合關係等語在卷（見本院卷第70頁
    ），本院自應併予審理。
  (二)爰審酌被告於98年8 月間因非法持有槍彈之行為，為警查獲
    並移送檢察官偵查追訴，素行不佳，有臺灣高等法院被告前
    案紀錄表及該起訴書在卷可參（見本院卷第56至62頁），竟
    又於98年12月間購入子彈及火藥，顯然不知悔改、警惕，其
    未經許可持有彈藥之主要組成零件及子彈之行為，對社會治
    安有顯著之潛在危險性，且其持有之黑色火藥3 包，驗前重
    量分別為69.9公克、18.3公克、3.6 公克，合計91.8公克，
    數量非微，行為實有可議之處，惟念及被告犯罪後尚知坦承
    犯行，態度尚可，其自98年12月3 日購入上開物品，旋即於
    同年12月6 日為警查獲，持有時間甚短，且未持上開管制物
    品犯罪，致生其他損害，並考量本件犯罪情節、被告犯罪之
    動機、目的、手段、所生危害，及其自稱大學畢業、現從事
    空調維修、月薪約2 、3 萬元、家庭經濟狀況勉持等一切情
    狀（見本院卷第73頁、見警卷第1 頁調查筆錄受詢問人欄）
    ，量處如主文所示之刑，併諭知如主文所示易服勞役之折算
    標準，以資懲儆。扣案之黑色火藥3 包（驗前重量合計91.8
    公克），經鑑定結果，均屬爆裂物之主要組成零件，已如前
    述，均屬違禁物，不問屬於犯人與否，均應依刑法第38條第
    1 項第1 款之規定，宣告沒收。而扣案具殺傷力之子彈1 顆
    既於鑑定過程中經試射擊發，亦如前述，剩餘之彈殼已不具
    殺傷力，而非屬違禁物，及其餘不具殺傷力之子彈9 顆經試
    射後所餘之彈殼，爰均不予宣告沒收。至扣案之底火3 小包
    （合計81顆），經核均非屬內政部於86年11月24日（86）台
    內警字第8670683 號公告之槍砲彈藥刀械主要組成零件，自
    非屬違禁物，亦非被告供犯罪所用、犯罪預備之物、或因犯
    罪所得之物，無從宣告沒收，附此敘明。
據上論斷，應依刑事訴訟法第299 條第1 項前段、第273 條之1
第1 項，槍砲彈藥刀械管制條例第12條第4 項、第13條第4 項，
刑法第11條前段、第55條、第42條第3 項前段、第38條第1 項第
1 款，判決如主文。
本案經檢察官杜妍慧到庭執行職務。
中    華    民    國    99    年    11    月    9    日
                      刑事第十庭      法  官  周佳佩
以上正本證明與原本無異。
如不服本判決，應於收受送達後10日內向本院提出上訴書狀。
中    華    民    國    99    年    11    月    9     日
                                      書記官  李承悌
附錄本案論罪科刑法條：
槍砲彈藥刀械管制條例第12條第4 項：
未經許可，持有、寄藏或意圖販賣而陳列子彈者，處5 年以下有
期徒刑，併科新臺幣300 萬元以下罰金。
槍砲彈藥刀械管制條例第13條第4 項
未經許可，持有、寄藏或意圖販賣而陳列第一項所列零件者，處
6 月以上5 年以下有期徒刑，併科新臺幣300 萬元以下罰金。

司法院資訊處製作；財團法人民間司法改革基金會備份。
